臺灣台中地方法院民事判決　九十三年度訴字第一四二五號
　　原　　　告　台中縣潭子鄉農會
　　法定代理人　丁○○
　　訴訟代理人　戊○○
　　被　　　告　丙○○○
　　被　　　告　甲○○
　　　　　　　　乙○○
　　兼
　　法定代理人　己○○
右當事人間請求清償借款事件，本院於民國九十三年八月十九日言詞辯論終結，判決
如左：
    主　　文
被告丙○○○應給付原告新臺幣壹佰柒拾萬柒仟伍佰壹拾伍元，及自民國九十二年
十月二十五日起至清償日止，按週年利率百分之六．四計算之利息，並自民國九十二
年十一月二十五日起至清償日止，其逾期在六個月以內者，按上開利率百分之十，逾
期在六個月以上者，其超過六個月部分，按上開利率百分之二十計付違約金。
被告己○○、甲○○、乙○○於繼承林耀勳遺產範圍內，就前項給付應與被告丙○○○負連帶給付之責。
原告其餘之訴駁回。
訴訟費用由被告連帶負擔。
    事實及理由
壹、原告主張：被告丙○○○以林耀勳為連帶保證人，於民國（下同）九十年五月十
    五日向原告借用新臺幣（下同）五百萬元，借款期間至九十三年五月十五日止，
    約定利息按原告銀行基本放款利率加碼年息百分之一機動調整計算，且逾期清償
    在六個月以內者，另按上開利率百分之十，超過六個月者，按上開利率百分之二
    十計付違約金。但債務人如有任何一宗債務不依約清償本金或利息者，本息即視
    為全部屆至清償期。詎被告自九十一年六月十五日起即未依約清償本息，經原告
    聲請強制執行其不動產結果，仍有如主文第一項所示之本金、利息及違約金，迄
    未獲償，屢經催討，亦無效果；又本件借款連帶保證人林耀勳業於九十一年四月
    三十日死亡，被告己○○、甲○○（八十六年五月二十一日生）、乙○○（八十
    三年十二月二十日生）為林耀勳之繼承人，就本件債務應負連帶清償之責任，爰
    依消費借貸、連帶保證及繼承之法律關係提起本件訴訟等語。並聲明：被告應連
    帶給付原告一百七十三萬七千五百十五元及自九十二年十月二十五日起至清償日
    止，按週年利率百分之六．四計算之利息，並自九十二年十一月二十五日起至清
    償日止，其逾期在六個月以內者，按上開利率百分之十，逾期在六個月以上者，
    其超過六個月部分，按上開利率百分之二十計付違約金。
貳、被告則以：系爭借款實際上係借供林耀勳使用，林耀勳業已死亡，被告丙○○○
    並無資力清償系爭借款債務；又被告己○○、甲○○、乙○○於林耀勳死亡後，
    均已依法辦理限定繼承在案等語為辯。並均聲明：原告之訴駁回。
參、兩造不爭執可堪信為真正之事實：
  一、被告丙○○○以林耀勳為連帶保證人，於九十年五月十五日向原告借用五百萬
      元，借款期間至九十三年五月十五日止，約定利息按原告銀行基本放款利率加
      碼年息百分之一浮動計算，且逾期清償在六個月以內者，另按上開利率百分之
      十，超過六個月者，按上開利率百分之二十計付違約金，並約定債務人如有任
      何一宗債務不依約清償本金或利息者，本息即視為全部屆至清償期。
  二、被告自九十一年六月十五日起即未依約清償本息，依兩造約定之利息計算方式
      ，被告丙○○○系爭借款於視為全部到期時之利息，應按週年利率百分之六．
      四計算。
  三、原告就其系爭借款債權，業經聲請就被告之不動產強制執行，經強制執行獲部
      分清償後，仍有如主文第一項所示之本金、利息及違約金，迄未獲償。
  四、為被告丙○○○系爭借款債務任連帶保證人之林耀勳於九十一年四月三十日死
      亡，被告己○○、甲○○、乙○○為林耀勳之繼承人。
  五、被告己○○、甲○○、乙○○均已於法定期間內依法向本院聲請限定繼承，限
      定以因繼承被繼承人林耀勳之遺產，償還林耀勳之債務。
肆、得心證之理由：
    本件兩造爭執之焦點，厥為被告丙○○○應否負清償系爭借款債務之責？被告己○○、甲○○、林秋怡應負連帶保證責任之範圍為何？
  (一)按稱消費借貸者，謂當事人一方移轉金錢或其他代替物之所有權於他方，而約定
    他方以種類、品質、數量相同之物返還之契約。民法第四百七十四條第一項定有
    明文。本件被告丙○○○既就有向原告借用系爭金錢，迄尚有如主文第一項所示
    之本金、利息及違約金未為清償等事實，均不爭執，依上開規定，於系爭借款兩
    造約定之清償期限屆至時，被告丙○○○自負清償之責，則原告依其與被告丙○○○間之消費借貸關係，訴請被告丙○○○清償借款暨利息、違約金，自屬有據
    ，被告丙○○○以其無力清償為由，拒絕清償，洵難採取。
  (二)再按繼承人得限定以因繼承所得之遺產，償還被繼承人之債務；民法第一千一百
    五十四條第一項定有明文。又限定繼承之繼承人，就被繼承人之債務，唯負以遺
    產為限度之物的有限責任，亦即限定繼承之繼承人，雖仍應繼承被繼承人之債務
    全額，但僅以因繼承所得之遺產為限，負償還責任而已，換言之，限定繼承人非
    無債務，僅其責任有限而已，是限定繼承債權人，得就債權全額為裁判上及裁判
    外一切請求，惟債權人起訴請求，繼承人如提出限定繼承之抗辯時，法院應為保
    留的給付（於繼承財產限度內為給付）之判決（最高法院七十七年台抗字第一四
    三號判例意旨、八十年度台上字第三五○號、八十六年度台上字第二五八號判決
    意旨參照）。本件被告己○○、甲○○、乙○○均為系爭借款連帶保證人林耀勳
    之繼承人，並均於林耀勳死亡後依法向本院為限定繼承之主張，為兩造所不爭執
    之事實，並經調閱本院九十一年度繼字第四八五號限定繼承卷宗查核無訛，是被
    告己○○、甲○○、乙○○雖應繼承林耀勳對原告所負之連帶保證債務，惟被告
    己○○、甲○○、乙○○既提出限定繼承之抗辯，本院自應為保留給付之判決，
    揆諸上開判例、判決意旨甚明，從而，原告請求被告己○○、甲○○、乙○○於
    繼承林耀勳遺產範圍內，就被告即主債務人丙○○○對原告所負如主文第一項所
    示本金、利息及違約金債務負連帶清償之責，即有理由，逾上開部分之請求，則
    屬無據。
  (三)綜據上述，原告依消費借貸契約之法律關係訴請被告丙○○○給付如主文第一項
    所示之本金、利息及違約金，並依連帶保證及繼承之法律關係，訴請被告己○○
    、甲○○、乙○○於繼承林耀勳遺產範圍內，就被告丙○○○對原告所負如主文
    第一項所示本金、利息及違約金債務負連帶清償之責，為有理由，應予准許。逾
    上開部分之請求，則屬無據，應予駁回。
伍、據上論結，本件原告之訴為一部有理由，一部無理由，依民事訴訟法第七十九條
    、第八十五條第二項，判決如主文。
中　　　華　　　民　　　國　　九十三　　年　　　八　　　月　　三十一　　日
　　　　　　　　　　　　　　　　臺灣台中地方法院民事第二庭
~B法　　　官　呂麗玉
右為正本係照原本作成
如對本判決上訴，須於判決送達後二十日內，向本院提出上訴狀，同時表明上訴理由
；如已於本判決宣示後送達前提起上訴者，應於判決送達後十日內補具上訴理由，並
按他造當事人之人數附繕本。
中　　　華　　　民　　　國　　九十三　　年　　　八　　　月　　三十一　　日
~B法院書記官
